【裁判字號】    92,裁,1081
【裁判日期】    920807
【裁判案由】    商標異議
【裁判全文】
最  高  行  政  法  院  裁  定                  九十二年度裁字第一○八一號
    抗  告  人  日商．日本鳳凰股份有限公司
    代  表  人  甲○○○
    訴訟代理人  林志剛律師
                楊憲袓律師
                林金榮律師
右抗告人因與相對人經濟部智慧財產局間商標異議事件，對於中華民國九十一年七月
二十五日臺北高等行政法院九十年度訴字第五○六九號裁定提起抗告，本院裁定如左
︰
    主  文
抗告駁回。
抗告訴訟費用由抗告人負擔。
    理  由
一、按抗告法院認抗告為不合法或無理由者，應為駁回抗告之裁定，行政訴訟法第二
    百七十二條準用民事訴訟法第四百九十二條第一項定有明文。
二、本件抗告意旨略謂：抗告人公司設於日本，相對人原處分未合法送達，林志剛於
    八十九年八月二十九日收受原處分時，尚非抗告人之訴願代理人，故原處分送達
    不生效力，應自抗告人於八十九年十月三日另狀委任林志剛律師為訴願代理人後
    ，原處分書送達始生效力，訴願期間應自八十九年十月三日起算，本件不適用訴
    願法第十六條第一項但書規定，仍應適用扣除在途期間之規定，抗告人已合法表
    示不服原處分等語。
三、原裁定以：本件抗告人因商標異議事件，係於八十九年八月二十九日收受商標異
    議審定之處分書，此有收件回執附原處分卷可稽。計其提起訴願之期間，應自八
    十九年八月三十日起算，至八十九年九月二十八日即已屆滿。抗告人遲至八十九
    年十月三日始提起訴願，有訴願書上所蓋之收文章可按。抗告人雖主張其於八十
    九年十月三日始委任林志剛律師為訴願代理人，在此之前向林志剛律師送達原處
    分，應不生效力；且抗告人非住居於訴願機關所在地，應扣除在途期間云云。惟
    查抗告人委任林志剛律師為代理人，並指定其為送達代收人，向相對人經濟部智
    慧財產局為商標異議之申請，有委任狀附於原處分卷可稽，相對人將商標異議審
    定書送達於林志剛律師，於法並無不合。抗告人所稱在委任林志剛律師為訴願代
    理人之前，不得向林志剛律師送達原處分云云，顯然混淆原處分及訴願之程序。
    又抗告人提出於相對人機關之上開委任狀，亦載明林志剛律師有代為提起訴願之
    權限，該概括委任之委任狀，依現行訴願法並無禁止之規定，縱認其程式不合，
    抗告人既已表示其委任之意思，嗣後抗告人又補提委任狀，其程式亦已補正，而
    應認其委任自始合法有效。訴願代理人住居於訴願機關所在地，自無須扣除在途
    期間。抗告人之主張，為不可採。訴願決定以其訴願已逾法定不變期間，不予受
    理，自無不合。抗告人復對之提起行政訴訟，顯非合法等語，裁定駁回抗告人在
    原審之訴。
四、本院查，按訴願法第十四條規定：「訴願之提起，應自行政處分達到或公告期滿
    之次日起三十日內為之。利害關係人提起訴願者，前項期間自知悉時起算。但自
    行政處分達到或公告期滿後，已逾三年者，不得提起。訴願之提起，以原行政處
    分機關或受理訴願機關收受訴願書之日期為準。訴願人誤向原行政處分機關或受
    理訴願機關以外之機關提起訴願者，以該機關收受之日，視為提起訴願之日。」
    ；第十六條規定：「訴願人不在受理訴願機關所在地住居者，計算法定期間，應
    扣除其在途期間。但有訴願代理人住居受理訴願機關所在地，得為期間內應為之
    訴願行為者，不在此限。前項扣除在途期間辦法，由行政院定之。」。本件抗告
    人之事務所雖在日本，惟本件商標異議事件，係由林志剛律師代理提出申請，有
    異議申請書（僅代理人林志剛律師蓋章於上，抗告人並未於異議申請書簽名蓋章
    ）附於原處分卷可按，並提出記載關於抗告人公司之商標，林志剛律師有代理提
    起異議、訴願及行政訴訟等權限之委任狀影本附於該異議申請書，以示代理人有
    權代理提起異議、訴願。況林志剛律師代理抗告人提出商標訴願聲明書後，另補
    提出記載關於抗告人公司之商標，林志剛律師有代理提起訴願權限之委任狀附於
    訴願卷可按。則誠難謂原處分之送達不合法，或訴願期間抗告人無訴願代理人得
    為期間在內應為之訴願行為。本件抗告人因商標異議事件，係於八十九年八月二
    十九日收受商標異議審定之處分書，此有收件回執附原處分卷可稽。計其提起訴
    願之期間，因其有訴願代理人住居受理訴願機關所在地，得為訴願期間提起訴願
    ，自無在途期間之適用，應自八十九年八月三十日起算，至八十九年九月二十八
    日（星期四）即已屆滿。抗告人遲至八十九年十月三日始提起訴願，有訴願書上
    所蓋之收文章可按，已逾訴願法定期間，其訴願不合法，從而，原裁定以抗告人
    在原審之訴為不合法而駁回，揆諸前揭規定及說明，核無違誤。綜上所述，抗告
    人以前揭事由主張本件未逾訴願之法定期間等語，尚不足採。本件抗告論旨，仍
    執前詞，指摘原審裁定違誤，求予廢棄，難認有理由，應予駁回。
五、依行政訴訟法第二百七十二條、第一百零四條、民事訴訟法第四百九十二條第一
    項、第九十五條、第七十八條，裁定如主文。
中    華    民    國    九十二      年      八        月        七      日
                    最 高 行 政 法 院  第 三 庭
                                審 判 長 法  官      葉  振  權
                                         法  官      鄭  淑  貞
                                         法  官      吳  錦  龍
                                         法  官      劉  鑫  楨
                                         法  官      吳  明  鴻
右  正  本  證  明  與  原  本  無  異
                                         法院書記官  陳  盛  信
中    華    民    國    九十二      年      八        月      七        日


司法院資訊處製作；財團法人民間司法改革基金會備份。
